【裁判字號】    89,易,2058
【裁判日期】    891011
【裁判案由】    詐欺等
【裁判全文】
臺灣臺南地方法院刑事判決                        八十九年度易字第二五八號
    公  訴  人  臺灣台南地方法院檢察署檢察官
    被      告  乙○○
右列被告因詐欺等案件，經檢察官提起公訴（八十九年度偵字第三三七九號），本院
判決如左：
    主  文
乙○○意圖為自己不法之所有，而侵占自己持有他人之物，處拘役伍拾日，緩刑貳年
。
    事  實
一、乙○○於民國（下同）八十八年十二月二十二日下午八時許，在雲林縣大埤鄉○○村○鄰○○路五號甲○○住處，向甲○○稱有友人從事汽車烤漆行業，甲○○
    遂交付其所有車牌號碼ＳＲ─七八八五號自小客車一輛給乙○○，委請乙○○代
    為承作該車「後車廂汽車尾翼」及「汽車烤漆」等車輛整修項目，乙○○先向甲○○代收「烤漆定金」新台幣（下同）五千元及「汽車尾翼定金」四千元共九千
    元，並約定且一週內交車。詎乙○○將上開自小客車駛至案外人丙○○所經營「
    佶謚汽車修護廠」（台南縣永康市○○○路七一三號）進行整修後，竟擅將上開
    甲○○所交付之修車定金九千元據為己有自行挪用殆盡，未依約將修車定金交給
    丙○○。嗣甲○○經乙○○以電話通知車輛已修好，而前往「佶謚汽車修護廠」
    欲牽回自小客車時，始知乙○○未將修車定金九千元交給丙○○，嗣甲○○另再
    支付九千元（以及其他修車費用）給丙○○而牽回交修車輛後，始知上情。
二、案經甲○○訴由台南縣警察局永康分局報請台灣台南地方法院檢察署檢察官偵查
    起訴。
    理  由
一、訊據被告乙○○固坦承曾向告訴人甲○○取得修車定金九千元，並未將該筆錢交
    給修車廠之丙○○等情不諱，惟辯稱：只有向甲○○收取四千元，其他五千元是
    因以前曾欠甲○○錢，要與本件之費用相抵，沒有將錢交給丙○○是要等丙○○
    全部修好車時再結算云云。然查，右揭事實業據告訴人甲○○、證人丙○○分別
    在警訊、偵訊及本院訊問時陳述歷歷，本院訊問證人即告訴人甲○○稱：「因為
    交車的時間到了，卻不見車子，所以我才直接找丙○○」，證人丙○○稱：「（
    車子約定何時支付費用？）我們約定車子做好後就支付，但我聯絡不到被告」（
    均見本院八十九年八月二十五日訊問筆錄），且被告於本院訊問時自承：「（問
    ：錢到哪裡去？）我用掉了，我目前沒有工作，我想以後慢慢還他；當時我有一
    、二個月手機沒有使用」（見本院八十九年八月二十五日、九月二十六日審判筆
    錄），又參以被告事後與告訴人甲○○達成民事和解，返還九千元予告訴人甲○○等情，堪認被告確將告訴人交付被告委託其代交給修車廠之丙○○之九千元侵
    占入己，本件事證明確，被告犯行已堪認定。
二、核被告乙○○所為，係犯刑法第三百三十五條第一項之侵占罪。按違背任務行為
    ，茍係將其持有之他人所有物，意圖不法據為己有，即應論以侵占罪，不能援用
    背信之法條處斷，最高法院四十二年台上字第四Ｏ二號判例可資參照，公訴人認
    被告係犯背信之罪，尚有未洽，起訴法條應予變更（起訴詐欺部分不另為無罪之
    諭知，詳如後述）。又被告前未曾受有期徒刑以上刑之宣告，有台灣高等法院被
    告全國前案紀錄表在卷可憑，其經此偵審程序之教訓後，應知所警惕，且已與被
    害人達成民事上和解，將侵占款項全數返還，顯有悛悔之意，信無再犯之虞，本
    院因認所宣告之刑以暫不執行為適當，併諭知緩刑二年，以勵自新。
三、公訴意旨另以：被告乙○○於前揭時地向告訴人甲○○聲稱有友人從事汽車烤漆
    行業，並稱修車廠老闆說要先付定金共計九千元，使甲○○信以為真，遂交付其
    名下所有車牌號碼ＳＲ─七八八五號自小客車一輛及現金九千元給乙○○，委請
    乙○○代為承作該車「後車廂汽車尾翼」及「汽車烤漆」等車輛整修項目，詎乙○○將上開自小客車駛至案外人丙○○所經營「佶謚汽車修護廠」（台南縣永康
    市○○○路七一三號）進行整修後，竟擅將上開甲○○所交付之修車定金九千元
    據為己有自行挪用殆盡，未依約將修車定金交給汽車修護廠。嗣甲○○另再支付
    九千元（以及其他修車費用）給丙○○而牽回交修車輛後，始知被騙。因認被告
    乙○○除前揭論罪科刑之背信罪外，另牽連涉有刑法第三百三十九條第一項之詐
    欺取財罪嫌云云。惟按詐欺罪以意圖為自己或第三人之不法所有，施用詐術使人
    陷於錯誤而交付財物為構成要件。本件被告確有將該車交予丙○○所經營「佶謚
    汽車修護廠」承作「後車廂汽車尾翼」及「汽車烤漆」等車輛整修項目，被告並
    未施用詐術，告訴人交付定金九千元予被告，亦難認有陷於錯誤，被告所為與詐
    欺罪之構成要件尚有未合。惟公訴人認此部份與前揭論罪科刑之部分有牽連犯之
    裁判上一罪關係，爰不另為無罪之諭知，併此敘明。
據上論斷，應依刑事訴訟法第二百九十九條第一項前段、第三百條，刑法第三百三十
五條第一項、第七十四條第一款，罰金罰鍰提高標準條例第一條前段，判決如主文。
本案經檢察官吳岳輝到庭執行職務。
中      華      民      國      八十九      年      十    月    十一    日
                                  臺灣臺南地方法院刑事第三庭
                                          法  官  高如宜
右正本證明與原本無異。
如不服本判決，應於判決送達後十日內向本院提出上訴狀( 應附繕本 )。
                                          書記官  劉岳文
中      華      民      國      八十九      年      十    月    十一    日
附錄本案論罪科刑法條全文：
刑法第三百三十五條
    意圖為自己或第三人不法之所有，而侵占自己持有他人之物者，處五年以下有期
    徒刑、拘役或科或併科一千元以下罰金。


司法院資訊處製作；財團法人民間司法改革基金會備份。
